【裁判字號】    99,審訴,903
【裁判日期】    990527
【裁判案由】    毒品危害防制條例
【裁判全文】
臺灣高雄地方法院刑事判決             99年度審訴字第903號
公  訴  人  臺灣高雄地方法院檢察署檢察官
被      告  甲○○
上列被告因毒品危害防制條例案件，經檢察官提起公訴（98年度
毒偵字第6729號），嗣於本院準備程序中，被告就被訴事實為有
罪之陳述，經本院告知簡式審判程序之旨，並聽取被告與公訴人
之意見後，合議庭裁定由受命法官獨任進行簡式審判程序，判決
如下：
    主  文
甲○○施用第一級毒品，累犯，處有期徒刑玖月，扣案如附表一
編號一至四所示之物，均沒收銷燬之；如附表一編號五至八所示
之物，均沒收之。又施用第二級毒品，累犯，處有期徒刑伍月。
應執行有期徒刑壹年，扣案如附表一編號一至四所示之物，均沒
收銷燬之；如附表一編號五至八所示之物，均沒收之。
    事  實
一、甲○○前於民國89年間因施用毒品案件，經本院裁定送觀察
    、勒戒後，因認有繼續施用毒品之傾向，經裁定令入戒治處
    所施以強制戒治後，於90年4 月7 日執行完畢。又於90年間
    因施用毒品案件，經本院以90年度毒聲字第3238號裁定送觀
    察、勒戒後，因認有繼續施用毒品之傾向，再經本院以90年
    度毒聲字第5292號裁定施以強制戒治後，因戒治成效經評定
    為合格，無繼續戒治之必要，經裁定停止戒治，所餘戒治期
    間付保護管束，後停止戒治裁定遭撤銷，於92年3 月31日執
    行完畢；起訴部分，經本院以91年度訴字第2409號判決判處
    應執行有期徒刑1 年4 月，並經臺灣高等法院高雄分院以92
    年度上訴字第96號駁回上訴而確定。另有如附表二所示之刑
    案紀錄，並因適用中華民國九十六年罪犯減刑條例（下稱減
    刑條例）之規定裁定減刑及定執行刑，並接續執行，於97年
    5 月15日縮刑期滿執行完畢。
二、詎甲○○仍不知悔改，明知海洛因、甲基安非他命分經明定
    為毒品危害防制條例第2 條第2 項第1 款、第2 款之第一、
    二級毒品，不得施用、持有，竟基於施用第一、二級毒品及
    持有二級毒品之犯意，分別為以下犯行：
  (一)於98年10月23日23時許，在高雄縣橋頭鄉○○村○○街6巷8
    號住處，以將甲基安非他命置於鋁箔紙上燒烤吸食煙霧之方
    式，施用第二級毒品甲基安非他命1 次。
  (二)於98年10月25日14時許前某時，在高雄市○○區○○路、青
    泉街口之便利商店前，會同其女友林詩涵（另案由臺南地方
    法院判處有期徒刑8 月確定）以新臺幣45,000元之對價，向
    綽號「阿西」、「阿兄」之不詳男子（另由檢察官飭警追查
    中），購買第一級毒品海洛因8 包，同時由「阿西」無償轉
    讓甲基安非他命1 包而持有之。嗣甲○○即基於施用第一級
    毒品之犯意，於同日14時許，在停放在壽山動物園外之車牌
    號碼ZS-2220 號自用小客車內，以將海洛因摻水置入針筒注
    射入體內之方式，與林詩涵各自施用第一級毒品海洛因1 次
    。
三、嗣於98年10月15日16時30分許，甲○○、林詩涵共乘上開車
    輛，在高雄市鼓山區壽山動物園前經警攔檢後，發覺林詩涵
    另案遭通緝，為警逮捕並進行附帶搜索，在上開車輛副駕駛
    座置物箱內，扣得甲基安非他命1 包（檢驗前淨重0.363 公
    克，檢驗後淨重0.353 公克）及海洛因4 包（其中1 包淨重
    11.08 公克，純質淨重8.75公克，另3 包僅殘留無法秤重之
    海洛因粉末）及甲○○、林詩涵共有供施用海洛因所用之注
    射用水1 瓶、橡膠束帶1 條、藥鏟3 支及注射針筒4 支，另
    在林詩涵之手提袋內扣得甲○○、林詩涵共有之海洛因4 包
    （合計淨重1.24公克，純質淨重0.86公克），始知上情。
四、案經高雄市政府警察局鼓山分局報請臺灣高雄地方法院檢察
    署檢察官偵查起訴。
    理  由
一、本件被告甲○○所犯係死刑、無期徒刑、最輕本刑為3 年以
    上有期徒刑以外之罪，其於準備程序中就被訴事實為有罪之
    陳述，經本院告知簡式審判程序之旨，並聽取公訴人及被告
    意見後，合議庭裁定由受命法官獨任進行簡式審判程序，合
    先敘明。
二、訊據被告對於上揭時、地，施用第一級毒品海洛因、第二級
    毒品甲基安非他命及持有第二級毒品甲基安非他命之事實，
    坦承不諱，而被告為警查獲所採之尿液檢體，經送高雄市立
    凱旋醫院檢驗結果，呈現嗎啡、可待因、甲基安非他命陽性
    反應，有高雄市立凱旋醫院98年11月10日A00000000 號濫用
    藥物尿液檢驗報告暨高雄市政府警察局鼓山分局98年查獲毒
    品案件嫌疑人尿液代碼- 姓名對照登記表各1 份附卷可稽。
    又於被告車輛副駕駛座置物箱內扣得其所有之海洛因4 包（
    其中1 包淨重11.08 公克，純質淨重8.75公克，另3 包僅殘
    留無法秤重之海洛因粉末）、甲基安非他命1 包（驗前淨重
    0.363 公克，驗後淨重0.353 公克）及在林詩涵之手提袋內
    扣得被告所有之海洛因4 包（合計淨重1.24公克，純質淨重
    0.86公克），經送驗後確含有海洛因及甲基安非他命成分，
    分別有法務部調查局濫用物實驗室98年11月26日調科壹字第
    09823031390 、00000000000 號鑑定書及高雄市立凱旋醫院
    99 年2月19日高市凱醫驗字第12302 號濫用藥物成品檢驗鑑
    定書各1 份在卷可憑。足徵被告之任意性自白核與事實相符
    ，應堪信為真實，可採為本件論罪科刑之依據。是本件事證
    明確，被告施用第一級毒品、第二級毒品甲基安非他命及持
    有第二級毒品甲基安非他命犯行，洵堪認定，應予依法論科
    。
三、按海洛因為毒品危害防制條例第2 條第2 項第1 款所稱之第
    一級毒品，不得施用、持有。又觀察、勒戒或強制戒治執行
    完畢釋放後，5 年內再犯第10條之罪者，應依一般刑事訴訟
    程序予以起訴論罪科刑，此觀諸毒品危害防制條例第20條、
    第23條第2 項規定自明。次按犯毒品危害防制條例第10條之
    罪，經觀察、勒戒後，認無繼續施用毒品之傾向，應即釋放
    ，並為不起訴處分；認有繼續施用毒品之傾向者，應由檢察
    官聲請法院裁定令入戒治處所施以強制戒治，至無繼續戒治
    之必要，強制戒治期滿，應即釋放，由檢察官為不起訴處分
    。經觀察勒戒、強制戒治執行完畢釋放後，5 年內再犯第10
    條之罪，依93年1 月9 日修正施行之毒品危害防制條例第23
    條第2 項規定意旨，應由檢察官偵查起訴。又依修正後之規
    定，僅限於「初犯」及「5 年後再犯」二種情形，始應先經
    觀察、勒戒或強制戒治程序。倘被告於5 年內已再犯，經依
    法追訴處罰，縱其第3 次（或第3 次以上）再度施用毒品之
    時間，在初犯經觀察、勒戒或強制戒治執行完畢釋放5 年以
    後，已不合於「5 年後再犯」之規定，且因已於「5 年內再
    犯」，顯見其再犯率甚高，原實施觀察、勒戒或強制戒治，
    已無法收其實效，即應依該條例第10條處罰（最高法院97年
    度第5 次刑事庭會議決議參照）。查被告前因施用毒品案件
    ，經本院裁定令入戒治處所施以強制戒治後，於90年4 月7
    日執行完畢，又於前開執行觀察、勒戒完畢釋放後5 年內，
    因施用毒品案件，經本院以91年度訴第2409號判決有期徒刑
    1 年4 月確定。因被告於強制戒治執行完畢釋放後，5 年內
    再犯毒品危害防制條例第10條之罪，且再犯本罪，是依前開
    說明，應依法追訴處罰。
四、核被告甲○○所為，係犯毒品危害防制條例第10條第1 項之
    施用第一級毒品罪、同條第2 項之施用第二級毒品罪及同條
    例第11條第2 項之持有第二級毒品罪。被告施用上開第一、
    二級毒品前所持有海洛因、甲基安非他命之低度行為，為施
    用之高度行為所吸收，均不另論罪。被告與林詩涵同時自「
    阿西」處取得海洛因8 包與甲基安非他命1 包之占有，故被
    告一持有行為同時持有第一、二級毒品，係1 行為觸犯2 罪
    名，應從一重之持有第一級毒品罪處斷。其施用第一級毒品
    前、後持有第一級毒品之低度行為，應為施用之高度行為所
    吸收，不另論罪。被告所犯施用第一級毒品、施用第二級毒
    品2 罪間，犯意各別，行為互異，應予分論併罰。又被告有
    事實欄所載之前案紀錄，甫於97年5 月15日執行完畢，有卷
    附臺灣高等法院被告前案紀錄表可按，其受有期徒刑執行完
    畢，5 年以內故意再犯有期徒刑以上之罪，為累犯，應加重
    其刑。
五、按犯第4 條至第8 條、第10條或第11條之罪，供出毒品來源
    ，因而查獲其他正犯或共犯者，減輕或免除其刑，毒品危害
    防制條例第17條第1 項定有明文。而檢察官於起訴書中雖有
    敘及「被告於警詢及檢察官訊問時，均有供出毒品來源，並
    提供聯絡電話，由檢察官另行飭警追查『阿西』之年籍資料
    中，若確因而破獲，被告得依毒品危害防制條例第17條之規
    定減輕其刑，此部分嗣調查完畢後，另行函覆貴院」等語，
    然因檢察官迄未就此函復本院，是以縱然被告曾以證人身份
    供出毒品來源，但並未因此查獲其他共犯或正犯，自不得依
    法減刑；又被告係因員警對其車輛實施附帶搜索而查獲毒品
    海洛因及甲基安非他命，有警詢筆錄在卷可稽（見警卷第2
    頁反面、第3 頁）。員警既已經由上開跡象而對被告施用毒
    品顯然產生合理懷疑，則被告雖於警詢時供承施用海洛因犯
    行，但顯為自白犯罪，尚非自首可比，自無適用刑法關於自
    首規定予以減輕其刑之餘地，均附此敘明。
六、爰審酌被告歷經觀察、勒戒及強制戒治執行完畢，然仍未戒
    除毒癮，顯見其意志不堅，惟念其施用及持有毒品之行為，
    究屬戕害自己身心，尚未危害他人，並且於本院審理時坦承
    犯行、頗表悔意、態度良好，暨其施用毒品之前科次數等一
    切具體情狀，分別量處如主文所示之刑，並定其應執行之刑
    ，以示懲儆。另扣案之粉末8 包（其中3 包僅殘留無法秤重
    之海洛因粉末）及白色結晶1 包，經送檢驗結果係第一級毒
    品海洛因及第二級毒品甲基安非他命之情，已如上述，應依
    毒品危害防制條例第18條第1 項前段規定，於被告施用第一
    級毒品項下宣告沒收銷燬之，至前開第一級毒品海洛因與第
    二級毒品甲基安非他命之包裝袋包覆毒品，其上顯留有該毒
    品之殘渣，衡情自難與之剝離，亦應整體視之為毒品，連同
    該包裝併予宣告沒收銷燬之；注射用水1 瓶、橡膠束帶1 條
    、藥鏟3 支、注射針筒4 支，為被告供施用海洛因所用之物
    ，業據被告供述明確，依刑法第38條第1 條第2 款之規定宣
    告沒收。
據上論結，應依刑事訴訟法第273 條之1 第1 項、第284 條之1
、第299 條第1 項前段，毒品危害防制條例第10條第1 項、第2
項、第18條第1 項前段，刑法第11條、第47條第1 項、第38 條
第1 項第2 款、第51條第5 款，判決如主文。
本案經檢察官陳建州到庭執行職務。
中    華    民    國    99    年    5    月     27    日
                  刑事第十庭  法  官  曾子珍
以上正本證明與原本無異。
如不服本判決，應於收受送達後10日內向本院提出上訴書狀。
中    華    民    國    99    年    5    月     27    日
                              書記官  李承悌
附錄本判決論罪科刑法條全文：
附錄法條：
毒品危害防制條例第10條
施用第一級毒品者，處 6 月以上 5 年以下有期徒刑。
施用第二級毒品者，處 3 年以下有期徒刑。
毒品危害防制條例第11條第2項
持有第二級毒品者，處 2 年以下有期徒刑、拘役或新臺幣 3 萬
元以下罰金。
附表一：
┌──┬──────────┬────────┬───────┐
│編號│扣押物品            │檢驗報告        │備註          │
├──┼──────────┼────────┼───────┤
│一  │海洛因1 包（含包裝袋│法務部調查局濫用│依毒品危害防制│
│    │1 只，淨重11.08 公克│藥物實驗室鑑定書│條例第18條第1 │
│    │，空包裝袋重0.63公克│（見偵卷第13頁）│項前段之規定，│
│    │，純度78.95 ﹪，純質│                │宣告沒收銷燬之│
│    │淨重8.75公克）      │                │。            │
├──┼──────────┼────────┼───────┤
│二  │殘渣袋3 只（殘渣袋內│同上            │各依毒品危害防│
│    │白粉量微無法稱重）  │                │制條例第18條第│
│    │                    │                │1 項前段之規定│
│    │                    │                │，宣告沒收銷燬│
│    │                    │                │之。          │
├──┼──────────┼────────┼───────┤
│三  │海洛因4 包（含包裝袋│法務部調查局濫用│各依毒品危害防│
│    │共4 只，合計淨重1.24│藥物實驗室鑑定書│制條例第18條第│
│    │公克，空包裝袋重0.92│（見偵卷第18頁）│1 項前段之規定│
│    │公克，純度69.27 ﹪，│                │，宣告沒收銷燬│
│    │純質淨重0.86公克）  │                │之。          │
├──┼──────────┼────────┼───────┤
│四  │甲基安非他命1 包（含│高雄市立凱旋醫院│依毒品危害防制│
│    │包裝袋1 只，檢驗前淨│濫用藥物成品鑑驗│條例第18條第1 │
│    │重0.363 公克，檢驗後│鑑定書（見偵卷第│項前段之規定，│
│    │淨重0.353公克）     │17頁 ）         │宣告沒收銷燬之│
│    │                    │                │。            │
├──┼──────────┼────────┼───────┤
│五  │注射用水1 瓶        │                │依刑法第38條第│
│    │                    │                │1 項第2 款之規│
│    │                    │                │定，宣告沒收。│
├──┼──────────┼────────┼───────┤
│六  │橡膠束帶1 條        │                │各依刑法第38條│
│    │                    │                │第1 項第2 款之│
│    │                    │                │規定，宣告沒收│
│    │                    │                │。            │
├──┼──────────┼────────┼───────┤
│七  │藥鏟3 支            │                │各依刑法第38條│
│    │                    │                │第1 項第2 款之│
│    │                    │                │規定，宣告沒收│
│    │                    │                │。            │
├──┼──────────┼────────┼───────┤
│八  │注射針筒4 支        │                │依刑法第38條第│
│    │                    │                │1 項第2 款之規│
│    │                    │                │定，宣告沒收。│
└──┴──────────┴────────┴───────┘
 附表二：
┌─┬────────┬─────┬──────┬───────┐
│  │ 裁判法院與案號 │   案由   │  宣告刑度  │減刑後應執行刑│
├─┼────────┼─────┼──────┼───────┤
│1 │臺灣高等法院高雄│毒品危害防│有期徒刑1年5│有期徒刑8月15 │
│  │分院95年度上訴字│制條例    │月、9月     │日、4月15日   │
│  │第885號判決     │          │            │              │
├─┼────────┼─────┼──────┼───────┤
│2 │貴院95年度易字第│竊盜      │有期徒刑7月 │有期徒刑3月15 │
│  │1046號判決      │          │            │日            │
├─┼────────┼─────┼──────┼───────┤
│3 │貴院96年度訴字第│毒品危害防│有期徒刑10月│有期徒刑5月   │
│  │476號判決       │制條例    │            │              │
├─┼────────┴─────┴──────┴───────┤
│備│編號1、編號2所示之執行刑再合併定應執行刑為有期徒刑1年3月，│
│註│與編號3所示之執行刑接續執行。                             │
└─┴─────────────────────────────┘

司法院資訊處製作；財團法人民間司法改革基金會備份。
